臺北高等行政法院判決
　　　　　　　　　　　　　　　　　　 94年度簡字第00028號
原　　　告　甲○○
被　　　告　臺北縣政府
代　表　人　乙○○代理縣長）.
上列當事人間因就業服務法事件，原告不服行政院勞工委員會中
華民國93年10月22日勞訴字第0930041730號訴願決定，提起行政
訴訟。本院判決如下：
　　主  文
原告之訴駁回。
訴訟費用由原告負擔。
　　事實及理由
一、原告主張：
    台北縣五股鄉○○路○段312之25號建物，係王金場所經營
    之五友實業有限公司（下稱五友公司）之電鍍工廠，而印尼
    籍逃逸外勞YONGKI ASTANA（下稱Y君）自92年9月起即受僱
    王金場從事搬運電路板、原料及環境清潔等工作。嗣五友公
    司自同年10月29日起歇業，並對外盤讓相關設備機，在盤讓
    期間，王金場仍僱用Ｙ君看管工廠雜務受僱，原告有意頂讓
    ，故偶而進駐工廠學習機器操作，然原告在未與王金場成立
    讓渡契約前，自不可能雇用Y君。又王金場示意原告承認有
    雇用Y君之原因，乃為避免王金場於奉准歇業後，仍有營業
    行為之處罰，是以原告及Y君於93年4月28日之警訊筆錄內容
    ，並非事實。而被告未向稅捐機關函查五友公司自93年10月
    起有無請領統一發票，亦未查明原告是否係五友公司之股東
    或有無合夥關係，即謂原告係五友公司負責人並處罰之，當
    有違法之處云云。
    聲明：訴願決定及原處分均撤銷。訴訟費用由被告負擔。
二、被告辯稱：
    (一)原告93年4月28日於警方之偵訊筆錄「（…現任何職？是
      否曾經違反就業服務法？）…民義路一段312之25號電鍍
      廠之負責人。沒有。」、「（警方於93年4月28日10時40
      分在五股鄉○○路312之25號你所開設之電渡廠內查獲1名
      印尼籍逃逸外勞Y君，是否正確？該外勞是否受僱於你？
      ）正確。是的。」、「（你何時聘僱該外勞？該外勞如何
      前往應聘？有無仲介？）民國93年3月29日聘用。該外勞
      是自己來應徵的。沒有仲介。」、「（該外勞的工作時間
      ？工作項目？由何人指派？）每日晚上22時至早上6時。
      搬運電路板、原料及打掃廠內各地環境等工作。由我本人
      指派。」、「（該外勞的薪資如何？由何人發放？）月薪
      新台幣35,000元。我本人發放。」、「（該外勞於你電鍍
      廠工作期間居住於何處？）一開始我不知道，從4月中旬
      起住在工廠2樓。」、「（該外勞上工時有無打卡？打卡
      單上之姓名為何？）有。IPAN。」、「（你所負責之PC
      板加工廠有無營利事業登記證或公司執照？）沒有，在申
      請中。」。
    (二)王金場先生93年4月28日於警方之偵訊筆錄稱「（你是否
      該址《臺北縣五股鄉○○路○段312之25號》之PC板加工
      廠負責人？現負責人是何人？）不是。是甲○○。」、「
      （為何所查獲外勞Y君…向警方指稱你才是老板，而非甲
      ○○？）因為之前我請過他，所以他還以為我是老板，而
      且我都在這裡。」、「（你僱用該外勞時間為何？做何工
      作？於何處？何人指派？）在民國92年間，詳細時間不知
      道。他在現址工廠內打雜、作零工。受我指派。」、「（
      當時現址是做何用途？負責人是何人？你如何計薪予該外
      勞？）相同是PC板加工。負責人是我。我付月薪1000元新
      台幣予該外勞。」。
    (三)外勞Y君於警方之偵訊筆錄亦供稱「（會同警方一起在場
      盤查你身份的人名字是王金場，睡覺房間在你隔壁、以雇
      主身分應訊的叫甲○○，何人才是真正雇王？何人支付你
      薪水？）他們應該是我前、後兩個老闆。我向工廠的小姐
      領錢，不是他們兩個直接拿給我。」、「（你如何到右址
      工作？何人仲介？到該工廠時向何人應徵？）大概四個月
      之前、詳細時間忘了，是一個印尼朋友帶我去的。當時是
      王金場出面。」、「（於該址工作是由何人指派？從事何
      種工作？工作時間？薪資多少？何人支付？）一開始教我
      和指派工作的王金場，後來是甲○○、他有和我一起工作
      。我的主要工作是做電鍍板子，但是還要清潔環境、打雜
      。工作時間是晚上6點開始，工作多時要到早上6點左右，
      有週休2日。薪水是月薪台幣18,000元，但要有每天工作
      才是領到那些錢。」、「（如何稱呼王金場、甲○○？）
      兩個我都叫老闆。」、「（你自該處工作後，是否王金場
      、甲○○均於該工廠上班？有無中斷？）是的。沒有。」
      。
    (四)警方93年4月28日之訪查記錄表略載「…該外勞雇主甲○
      ○向警方表示，渠係於民國93年3月29日，以月薪新台幣3
      萬500元受其僱用，從事PC板加工打雜，上班時打卡單姓
      名為IPAN…」。綜上所述，被告所屬警察局蘆洲分局員警
      93年4月28日於臺北縣五股鄉○○路○段312之25號電鍍工
      廠內，當場查獲一名印尼籍逃逸外勞Y君，該址原為五友
      公司之所在地，該公司雖已於92年11月3日登記解散在案
      ，惟該址之電鍍工廠實際上仍持續以未立案之電鍍工廠形
      式營業，且該廠的前後任負責人分別為王金場及原告，兩
      人係叔姪關係。又原告於偵訊筆錄不僅坦承其為該廠當時
      負責人，且該廠正申請公司登記證照中，原告亦指出自93
      年3月29日起以月薪為3萬500元代價，聘僱並指派工作給
      予外勞Y君，該勞工作時間為每日晚上22時至隔天早上6時
      ，從事搬運電路板、原料及打掃工廠環境等工作，此節與
      Y君與前任負責人王金場之筆錄大致吻合。
    (五)原告強調非該電鍍工廠負責人，且因受王金場示意，遂與
      外勞Y君做出不實之偵訊筆錄，被告不應以此作為罰鍰處
      分之基礎。然原告於警方之偵訊筆錄末稱「（你於警方問
      訊時，意識是否清楚？）清楚。」、「（有無意見補充？
      以上所說是否實在？）沒有。實在。」，原告於警方問訊
      時意識清楚，且該份筆錄所載係由原告閱讀無誤後親自簽
      名、捺指印，實不容原告事後反覆其詞等語。
    (六)提出被告所屬蘆洲分局93年5月6日蘆警外字第0930013255
      號偵訊筆錄、被告93年5月19日北府勞動字第0930379466
      號函暨送達證明、原處分書、原告訴願書，及訴願決定書
      等件影本為證。
    聲明：駁回原告之訴。訴訟費用由原告負擔。
三、按雇主聘僱外國人工作，應檢具有關文件，向中央主管機關
    申請許可；雇主聘僱外國人不得有下列情事：一、聘僱未經
    許可、許可失效或他人所申請聘僱之外國人；違反第57條第
    1款規定者，處新台幣15萬元以上75萬元以下罰鍰，就業服
    務法第48條第1項、第57條第1款及第63條第1項各定有明文
    。
四、本件原告主張，王金場示意原告承認有雇用Y君之原因，乃
    為避免王金場於奉准歇業後，仍有營業行為之處罰，是以
    原告及Y君於93年4月28日之警訊筆錄內容，並非事實云云，
    惟其主張為被告所否認。被告則稱原告於警方問訊時意識清
    楚，且該份筆錄所載係由原告閱讀無誤後親自簽名、捺指印
    ，實不容原告事後反覆其詞等語。卷查Ｙ君於筆錄中述稱「
    （警方於2004年4月28日10時40分許，在台北縣五股鄉○○
    路○段312之25號內當場查獲你於該工廠宿舍內睡覺是否正
    確？你是否於該址工作？）正確。是的，我於該處工作。」
    、「（會同與警方一起在場盤查你身分的人名字是王金場，
    睡覺房間在你隔壁，以雇主身分應訊的叫甲○○，何人才是
    真正雇主？何人支付你薪水？）他們應該是我前、後兩個老
    闆。我是向工廠的小姐領錢，不是他們兩個直接拿給我。」
    、「一開始教我和指派工作的是王金場，後來是甲○○，他
    有和我一起工作。我的主要工作是作電鍍板子，但是還要清
    潔環境、打雜。工作時間是晚上6時開始，工作多時要到早
    上6點左右，有週休2日。薪水是月薪台幣18,00元，但要有
    每天工作才領到那些錢。」等語；又五友公司前負責人王金
    場於筆錄中稱「（你是否為該址之PC板加工廠負責人？現負
    責人是何人？）不是。是甲○○。」等語；而原告亦於筆錄
    中坦承「（警方於93年4月28日10時40分在五股鄉○○路一
    段312之25號你所開設之電鍍廠內查獲一名印尼籍逃逸外勞
    Ｙ君，是否正確？該外勞是否受僱於你？）正確，是的。」
    、「（你何時聘僱該外勞？該外勞如何前往應聘？）93年3
    月29日聘僱。該外勞是自己來應徵的。」、「（該外勞的工
    作時間？工作項目？由何人指派？）每日晚上22時至早上6
    時，搬運電路板、原料及打掃廠內各地環境等工作。由我本
    人指派。」、「（該外勞的薪資如何？由何人發放？月薪新
    台幣30,500元。我本人發放。）」、「（你所負責PC板加工
    廠有無營利事業登記證或公司執照？）沒有，在申請中。」
    等語，有台北縣政府警察局蘆洲分局93年4月28日談話筆錄
    影本附原處分卷可稽，且有現場照片影本附原處分卷為證，
    堪認為實。原告主張並未雇用Y君云云，尚不足採。
五、從而，被告以原告聘僱逃逸外勞Y君為由，處以15萬元罰鍰
    ，於法並無違誤。訴願決定遞予維持，亦無不合。原告徒執
    前詞，訴請撤銷，為無理由，應予駁回。
據上論結，本件原告之訴為無理由，依行政訴訟法第236條、第
233條第1項、第98條第3項前段，判決如主文。
中　　華　　民　　國　　94　　年　 　4　　月　 29  　 日
                  　　　　 第二庭　法　官  蕭忠仁
上為正本係照原本作成。
本件以訴訟事件所涉及之法律見解具有原則性者為限，始得於本
判決送達後20日內向本院提出上訴狀並表明上訴理由，如已於本
判決宣示後送達前提起上訴者，應於判決送達後20日內補具上訴
理由（均按他造人數附繕本），且經最高行政法院許可後方得上
訴。
中　　華　　民　　國　　94　　年　 　4　　月　 29  　 日
 　　  　　　　　　　   　　　     書記官  蕭純純
